【裁判字號】    97,訴,115
【裁判日期】    970516
【裁判案由】    毒品危害防制條例
【裁判全文】
臺灣士林地方法院刑事判決               97年度訴字第115號
公  訴  人  臺灣士林地方法院檢察署檢察官
被      告  甲○○
                    （另案於臺灣臺北監獄臺北分監執行中）
上列被告因毒品危害防制條例案件，經檢察官提起公訴（96年度
毒偵字第2227號），被告於準備程序為有罪之陳述，經本院合議
庭裁定由受命法官獨任進行簡式審判程序，並判決如下：
    主  文
甲○○施用第二級毒品，處有期徒刑柒月，減為有期徒刑月又
拾伍日。扣案第二級毒品安非他命伍包驗餘總淨重壹點貳貳公克
均沒收銷燬之、安非他命吸食器壹組沒收；又施用第一級毒品，
處有期徒刑壹年貳月，減為有期徒刑柒月。扣案海洛因殘渣袋拾
伍個及注射針筒壹支均沒收；又施用第二級毒品，處有期徒刑柒
月，減為有期徒刑月又拾伍日。扣案之安非他命吸食器壹組沒
收；應執行有期徒刑壹年。扣案第二級毒品安非他命伍包驗餘總
淨重壹點貳貳公克均沒收銷燬之、安非他命吸食器貳組、海洛因
殘渣袋拾伍個及注射針筒壹支均沒收。
    事  實
一、甲○○於民國90年間，因施用毒品案件，經臺灣板橋地方法
    院以90年度毒聲字第908 號裁定送觀察、勒戒後，認無繼續
    施用毒品傾向，於90年3 月12日執行完畢釋放出所，並經臺
    灣板橋地方法院檢察署檢察官以90年度毒偵字第1038號為不
    起訴處分確定；又於90年間，因施用毒品案件，經臺灣板橋
    地方法院以90年度毒聲字第1557號裁定送觀察、勒戒後，認
    有繼續施用毒品傾向，經該院以90年度毒聲字第1887號裁定
    令入戒治處所施以強制戒治，復經該院以91年度毒聲字第86
    3 號裁定停止戒治，所餘期間交付保護管束，迄91年5 月6
    日保護管束期滿，強制戒治視為執行完畢；刑事責任部分，
    復經臺灣板橋地方法院以90年度訴字第1975號判決分別判處
    有期徒刑9 月、5 月，應執行有期徒刑1 年，嗣經臺灣高等
    法院以91年度上訴字第517 號判決駁回上訴確定；再於92年
    間，因施用毒品案件，經臺灣板橋地方法院以92年度訴字第
    1875號判決分別判處有期徒刑1 年、7 月，應執行有期徒刑
    1 年4 月確定；繼於92年間，又因違反毒品危害防制條例案
    件，經臺灣板橋地方法院以92年度訴字第1527號判決判處有
    期徒刑5 月確定。上開2 案，復經臺灣板橋地方法院以93年
    度聲字第240 號裁定應執行有期徒刑1 年8 月確定，於94年
    10月4 日縮短刑期假釋出監，嗣經撤銷假釋，應執行殘刑有
    期徒刑6 月又12日；續於94年間，因偽造文書案件，經臺灣
    板橋地方法院以94年度訴字第2413號判決判處有期徒刑6 月
    確定；又於95年間，因偽造印文案件，經本院以95年度簡字
    第719 號判決判處有期徒刑4 月確定；前揭2 案與上開假釋
    殘刑，接續執行，於97年4 月11日入監執行（不構成累犯）
    。詎其仍不知悔改，於前開強制戒治執行完畢釋放後，基於
    施用第二級毒品安非他命之犯意，於95年7 月5 日下午3 時
    許，在臺北市大同區○○○路○ 段121 號銀寶旅社308 號房
    內，將第二級毒品安非他命置入玻璃球吸食器內燒烤吸食煙
    霧之方式，施用第二級毒品安非他命1 次，嗣於95年7 月5
    日下午4 時許，為警在上開旅社房間查獲，並扣得安非他命
    5 包（驗餘總淨重1.22公克）、安非他命吸食器1 組；復分
    別基於施用第一級毒品海洛因及施用第二級毒品安非他命之
    犯意，於95年7 月25日某時，在臺北市大同區○○○路251
    號8 樓806 室居處內，先以針筒注射之方式，施用第一級毒
    品海洛因1 次，再將第二級毒品安非他命置入吸食器內燒烤
    吸食煙霧之方式，施用第二級毒品安非他命1 次。嗣於95年
    7 月27日下午4 時30分許，經警前往上開居處執行搜索查獲
    ，並扣得海洛因殘渣袋15個、安非他命吸食器1 組、注射針
    筒1 支。嗣警採集其尿液送臺灣檢驗科技股份有限公司、臺
    灣尖端先進生技醫藥股份有限公司鑑驗結果，分別呈安非他
    命類、嗎啡類及安非他命類陽性反應，始悉上情。
二、案經臺北市政府警察局大安分局及刑事警察大隊報告臺灣士
    林地方法院檢察署檢察官偵查起訴。
    理  由
一、本件被告所犯非死刑、無期徒刑或最輕本刑有期徒刑3 年以
    上之罪，亦非高等法院管轄第一審案件，且於準備程序進行
    中，被告先就被訴事實為有罪之陳述，經告知被告簡式審判
    程序之旨，並聽取檢察官、被告之意見後，本院合議庭裁定
    由受命法官進行簡式審判程序，是本件之證據調查，依刑事
    訴訟法第273 條之2 規定，不受同法第159 條第1 項、第16
    1 條之2 、第161 條之3 、第163 條之1 及第164 條至第17
    0 條規定之限制，合先敘明。
二、上揭犯罪事實，業據被告甲○○於本院審理時坦承不諱（見
    本院卷第123 頁至第124 頁、第127 頁至第130 頁），而被
    告於95年7 月5 日及95年7 月27日經警查獲時所採集尿液，
    經分別送臺灣檢驗科技股份有限公司、臺灣尖端先進生技醫
    藥股份有限公司以氣相層析質譜儀分析法鑑驗結果，呈安非
    他命類陽性反應、鴉片類及安非他命陽性反應，此有上開公
    司95年7 月28日濫用藥物尿液檢驗報告、95年8 月4 日濫用
    藥物檢驗報告各1 紙附卷可稽（見95年度毒偵字第1343號卷
    第66頁、95年度毒偵字第9436號卷第46頁），並有第二級毒
    品安非他命5 包（驗餘總淨重1.22公克）、安非他命吸食器
    2 組、海洛因殘渣袋15個及注射針筒1 支扣案可資佐證，而
    前開第二級毒品安非他命5 包，經送臺北市政府警察局以氣
    相層析質譜儀分析法檢驗，檢出第二級毒品安非他命成分，
    亦有臺北市政府警察局95年8 月14日北市鑑毒字第399 號鑑
    驗通知書1 紙存卷可參（見95年度毒偵字第1343號卷第64頁
    ），是被告自白分別施用第一級毒品海洛因及第二級毒品安
    非他命，應認與事實相符，而可採信，本件事證明確，被告
    施用第一級毒品海洛因及第二級毒品安非他命之犯行，洵堪
    認定。又被告有事實欄一所示施用毒品經送觀察、勒戒及強
    制戒治之紀錄，有臺灣板橋地方法院檢察署90年度毒偵字第
    1038號不起訴處分書、90年度毒偵字第1678號起訴書、92年
    度毒偵字第1423號起訴書、臺灣板橋地方法院90年度訴字第
    1975號刑事判決、92年度訴字第1875號刑事判決（見96年度
    毒偵字第1730號卷第4 頁至第17頁）及臺灣高等法院被告前
    案紀錄表在卷可憑（見本院卷第90頁至第113 頁），是被告
    於前次強制戒治執行完畢釋放後5 年內，再犯本件施用第一
    級及第二級毒品之罪，堪以認定，應依法論科。
三、查海洛因、安非他命分別為毒品危害防制條例所稱之第一級
    、第二級毒品，觀諸該條例第2 條第2 項第1 款、第2 款規
    定甚明。按所謂集合犯係指立法者所制定之犯罪構成要件中
    ，本即預定有數個同種類行為而反覆實行之犯罪而言。故是
    否集合犯之判斷，客觀上，自應斟酌法律規範之本來意涵、
    實現該犯罪目的之必要手段、社會生活經驗中該犯罪必然反
    覆實行之常態及社會通念等；主觀上，則視其反覆實施之行
    為是否出於行為人之一個犯意，並秉持刑罰公平原則，加以
    判斷之。稽以行為人施用毒品之原因，不一而足，其多次施
    用毒品之行為，未必皆出於行為人之一個犯意決定；且觀諸
    毒品危害防制條例第10條第1 項、第2 項施用毒品罪之構成
    要件文義衡之，實無從認定立法者本即預定該犯罪之本質，
    必有數個同種類行為而反覆實行之集合犯行，故上開施用毒
    品罪，應非集合犯之罪。又行為人各次施用毒品之行為，均
    係為滿足各該次之毒癮，於滿足毒癮後，該次行為即已完成
    ；是各次均為各自獨立之行為，各具獨立性，其前後次施用
    毒品行為間，自無密切不可分之關係，各自獨立構成同一施
    用毒品罪責，顯然不合接續犯之構成要件。故刑法修正廢除
    連續犯後，多次施用毒品之犯行，採一罪一罰．始符合立法
    本旨。從而，被告先後於95年7 月5 日、95年7 月25日分別
    施用毒品之犯行，自應採一罪一罰。核被告於95年7 月5 日
    施用安非他命之犯行，係犯毒品危害防制條例第10條第2 項
    之施用第二級毒品罪，被告於95年7 月25日施用海洛因、安
    非他命之犯行，係犯毒品危害防制條例第10條第1 項、第2
    項之施用第一級、第二級毒品罪。其施用第一級、第二級毒
    品前後持有第一級、第二級毒品之低度行為，為施用第一級
    、第二級毒品之高度行為所吸收，均不另論罪。上開3 罪，
    犯意各別，行為互殊，應予分論併罰。爰審酌被告素行非佳
    ，前因施用毒品案件，經法院裁定送觀察、勒戒及強制戒治
    後，竟仍無法戒除毒癮，復又再施用毒品，惟念其施用毒品
    乃戕害個人身心健康，尚未危及他人，其犯罪之動機、目的
    、手段、施用時間、施用次數及其智識程度、犯後坦認犯行
    ，態度尚稱良好等一切情狀，就被告施用第一級、第二級毒
    品犯行，分別量處如主文所示之刑。因被告犯罪時間均在96
    年4 月24日以前，亦無其他不合中華民國96年罪犯減刑所定
    不得減刑之情形，爰依中華民國96年罪犯減刑條例第2 條第
    1 項第3 款、第7 條規定，均減其宣告刑二分之一，即減為
    有期徒刑3 月又15日、7 月、3 月又15日，並依法定其應執
    行刑，以示懲儆。
四、扣案之第二級毒品安非他命5 包（驗餘總淨重1.22公克），
    係違禁物，不問屬於犯人與否，應依毒品危害防制條例第18
    條第1 項前段宣告沒收銷燬。扣案之安非他命吸食器2 個、
    海洛因殘渣袋15個、注射針筒1 支，係被告所有供其施用第
    二級毒品安非他命及施用第一級毒品海洛因所用之物，業據
    被告陳明在卷，應依刑法第38條第1 項第2 款規定宣告沒收
    。至於扣案之分裝袋150 個及電子磅秤2 台，被告否認係其
    所有之物，復無其他證據足以證明上開扣案物係供被告本案
    施用毒品所用之物，爰不予宣告沒收，附此敘明。
據上論斷，應依刑事訴訟法273 條之1 第1 項、第299 條第1 項
前段，毒品危害防制條例第10條第1 項、第2 項、第18條第1 項
前段，刑法第11條、第51條第5 款、第38條第1 項第2 款，中華
民國96年罪犯減刑條例第2 條第1 項第3 款、第7 條，判決如主
文。
本案經檢察官吳維雅到庭執行職務。
中    華    民    國    97    年    5     月    16    日
                  刑事第四庭法  官  高雅敏
以上正本證明與原本無異。
如不服本判決，應於收受送達後10日內向本院提出上訴書狀，其
未敘述上訴之理由者並得於提起上訴後20日內向本院補提理由書
。
                            書記官  田瑾俐
中    華    民    國    97    年    5     月    16    日
附錄本案論罪科刑法條：
毒品危害防制條例第10條
施用第一級毒品者，處 6 月以上 5 年以下有期徒刑。
施用第二級毒品者，處 3 年以下有期徒刑。


司法院資訊處製作；財團法人民間司法改革基金會備份。
